【裁判字號】    97,簡上,1150
【裁判日期】    980113
【裁判案由】    詐欺
【裁判全文】
臺灣板橋地方法院刑事判決            97年度簡上字第1150號
上  訴  人
即  被  告  甲○○
上列上訴人因詐欺案件，不服本院97年度簡字第5544號中華民國
97年6 月30日第一審判決（聲請簡易判決處刑案號：97年度偵字
第12517號），提起上訴，本院管轄之第二審合議庭判決如下：
    主  文
上訴駁回。
    事  實
一、甲○○依其智識程度及社會經驗，預見將其所有之金融帳戶
    之存摺、提款卡、密碼、印章提供予不詳人士使用，除可供
    賭博犯罪之用外，亦可幫助不詳人士提領獲取詐欺犯罪所得
    ，竟在該結果之發生不違背其本意之情形下，經友人戊○○
    之遊說，基於幫助詐欺取財之不確定故意，於民國九十七年
    一月十日起至同月十四日前之間某日，在臺北縣新莊市「鴻
    金寶大樓」三樓某網咖店門口，將其於同年一月十日所申請
    之寶華商業銀行（下稱寶華銀行）新樹分行（帳號0000
    00000000號）帳戶之存摺、提款卡、密碼及印章，
    交付予戊○○（其所涉幫助詐欺取財罪，前經本院以九十七
    年度簡字第七五一三號判決應執行有期徒刑五月，嗣經檢察
    官上訴本院合議庭審理中），再由戊○○於同日在上址大樓
    一樓門口，將上開銀行帳戶資料交予「江信聰」（未據起訴
    ）使用，藉以幫助「江信聰」及其所屬之詐欺集團成員從事
    詐欺取財之犯行。嗣「江信聰」及該詐欺集團成員意圖為自
    己不法所有之犯意聯絡，利用甲○○申請之寶華銀行帳戶，
    於同年一月十四日上午九時三十分許，由真實姓名年籍不詳
    之詐欺犯成員，自稱係臺中市警察局第一分局警官，撥打電
    話向乙○○佯稱：其在臺中開設之銀行帳戶涉及非法洗錢，
    現有帳戶將會遭到凍結，須將帳戶內現金提領以清空帳戶，
    並將款項匯入指定之帳戶保管云云，致乙○○信以為真而陷
    於錯誤，於同日下午二時四十六分許至寶華銀行中港分行，
    依該詐騙集團成員之指示，匯款二十萬三千元至甲○○之前
    開寶華銀行帳戶。嗣乙○○匯款後察覺有異，經報警循線查
    悉上情。
二、案經臺北縣政府警察局新莊分局報告臺灣板橋地方法院檢察
    署檢察官偵查後聲請簡易判決處刑。
    理  由
一、證據能力：
    查上訴人即被告甲○○對於下列各項證據方法之證據能力均
    無意見，本院審酌各證據方法作成時之情況，認為並無不適
    當之情事，依刑事訴訟法第一百五十九條之五規定，均得作
    為證據，合先敘明。
二、訊據被告甲○○固坦承於寶華商銀新樹分行申請上開寶華銀
    行帳戶，並在上開時地，將該銀行帳戶存摺、提款卡、密碼
    及印章，交付予戊○○之事實，惟矢口否認有何幫助詐欺犯
    行，辯稱：伊跟丁○○將銀行帳戶資料交給戊○○，是因戊○○說他要跟朋友合夥開運動彩券公司，並說帳戶是客戶資
    金轉帳用的，伊並沒有從中拿到任何代價，戊○○也沒有說
    要給伊任何代價；伊沒有要幫助他人詐欺的意思云云。經查
    ：
(一)被告於九十七年一月十日在寶華銀行新樹分行申請開設帳號
    000000000000號帳戶，並於九十七年一月十日
    起至同月十四日前之間某日時，在臺北縣新莊市「鴻金寶大
    樓」三樓某網咖店門口，將上開帳戶存摺、提款卡、密碼及
    印章，交付予證人戊○○，再由其於同日在上址大樓一樓門
    口，將上開銀行帳戶資料交予「江信聰」使用等事實，業據
    被告於偵查、本院審理中供承在卷，並經證人即被告男友丁○○於偵查、本院審理中證述及證人戊○○於本院審理中證
    述屬實，並有寶華商業銀行存款業務申請暨約定書影本一份
    在卷可按。又證人即被害人乙○○於九十七年一月十四日上
    午九時三十分許遭詐欺集團成員以事實欄所載之方法詐騙，
    致其誤以為真，而於同日下午二時四十六分許，至臺中市○○路○段六十之八號之寶華商銀中港分行，按照詐欺集團成
    員指示帳戶臨櫃匯款，將二十萬三千元匯至前開甲○○提供
    之寶華商銀帳戶，隨即遭詐欺集團成員派人提領一空等情，
    業經證人乙○○於警詢時證述在卷，並有寶華銀行存摺存款
    往來明細查詢單及寶華銀行存款存入存根聯之影本各一份附
    卷可憑，足認被告經由證人戊○○交付予「江信聰」使用之
    上開寶華銀行之帳戶，確遭詐欺集團成員利用作為詐欺取財
    之犯行使用無誤。
(二)被告雖辯稱：其交付帳戶資料予戊○○時，戊○○跟伊說他
    要跟朋友合夥開運動彩券公司，並說帳戶是作為客戶資金轉
    帳使用云云。惟查：證人戊○○如何向被告借用上開銀行帳
    戶資料之過程，業據證人戊○○於九十七年十二月一日本院
    審理中結證稱：因我跟被告男友丁○○是好朋友，當初朋友
    「江信聰」說要做職棒簽賭的，問我要不要一起作，他說要
    我們把存摺拿給他，並說全台的簽賭會匯到我們帳戶，我們
    再抽取傭金；我就跟丁○○說，當時被告也在場，丁○○就
    說他考慮看看，過幾天他們就說他們要做，後來丁○○就在
    鴻金寶大樓三樓拿他自己的玉山銀行帳戶及被告寶華新樹分
    行帳戶存摺等資料給我，當時被告也有在場，我就幫他們拿
    到樓下，大樓門口交給江信聰；之後被告他們發現帳戶有問
    題，我就幫他們把江信聰約到鴻金寶大樓門口，他們也有直
    接跟江信聰見面談過；當時江信聰跟我們說依據帳戶領出來
    的錢拿三分之一作佣金，我也是這樣子跟被告他們說；我當
    時沒有告訴被告他們說這個帳戶是要開公司作運動彩券用的
    等語。又於同月三十日本院審理中結證稱：我從未跟他（指
    丁○○）說我要開運動彩券公司，我是直接說要作職棒簽賭
    ，因為當時我那個叔叔「江信聰」跟我說要等到人家匯錢進
    來領出來之後，交給跟「江信聰」收帳戶的那個人，那個人
    就會依領出的錢的三分之一給「江信聰」，「江信聰」才會
    分錢給我們，但是沒有說要分我們多少錢，我就是照這樣子
    跟被告他們說，且後來我也有請江信聰出來直接跟被告他們
    講，因為他們交本子（指帳戶存摺資料，下同）給「江信聰
    」之後都沒有消息，他們就來找我，我就找「江信聰」出來
    跟他們直接講，「江信聰」就對他們說還沒有人匯錢進來，
    所以他也沒辦法，當時我也在場；後來丁○○說他的本子出
    問題了，江信聰說他們是作網拍的，可能送貨途中，東西撞
    壞，買東西的人告他們，所以會發生問題；當時我們就覺得
    很奇怪，當時不是說作職棒簽賭的，怎麼變成網拍等語明確
    。復參以我國運動彩券事業係近年內始開放公司經營之新興
    行業，而證人戊○○僅係國小畢業學歷，且其國中中輟後，
    從事染布業操作員兩年多，嗣從事包裝員、鐵工廠之工作等
    情，亦據證人戊○○於九十七年十二月一日本院審理中證述
    在卷，則依證人戊○○之學經歷、工作經驗及資力等項觀之
    ，其本身應無經營運動彩券公司之經驗，亦無能力與人合夥
    開設運動彩券公司，是被告、證人丁○○交付銀行帳戶資料
    予證人戊○○時，衡情證人戊○○應不至於向被告、丁○○
    等人告知其自己無能力完成之事項，藉此取信於被告、丁○○交付銀行帳戶。又證人戊○○與被告男友即證人丁○○係
    八、九年朋友，業據證人丁○○於本院審理中證述在卷，被
    告於本院準備程序時亦供承其與戊○○係多年朋友等語，而
    證人戊○○因交付被告上開銀行帳戶予詐欺集團成員，持以
    詐騙被害人乙○○匯款至被告上開銀行帳戶之犯行，亦經檢
    察官偵查後聲請本院以九十七年度簡字第七五一三號判決應
    執行有期徒刑五月在案，有刑事簡易判決書在卷可稽，衡情
    證人戊○○應無甘冒偽證罪責而設詞誣陷被告之理。況徵之
    被告於警詢時辯稱其上開寶華銀行帳戶資料遺失，並未提供
    給他人使用云云，其於九十七年四月二十九日偵查中固供稱
    戊○○說要開設公司需要多本帳戶存摺，而將上開銀行帳戶
    資料交給戊○○云云，但被告並未提及其交付帳戶資料給戊○○時，戊○○說要作為跟朋友合夥開設運動彩券公司以供
    客戶資金轉帳用之情形，倘若證人戊○○當時確有告知被告
    該帳戶要作為跟朋友合夥開設運動彩券公司以供客戶資金轉
    帳用，何以被告於上述警詢、偵查中卻未供述此事，與常情
    有違，則被告於本院審理中辯稱戊○○當時向其拿取銀行帳
    戶資料時，告知該帳戶資料將用於開設其與他人合夥開設之
    運動彩券公司作為轉帳云云，尚難以採信。故綜上各節，堪
    認證人戊○○證述被告、丁○○交付帳戶資料時，其從未跟
    被告、丁○○說是要開運動彩券公司，當時是直接說要作職
    棒簽賭等語，應足採信。
(三)至證人丁○○於九十七年十二月三十日本院審理中固證稱：
    我拿給戊○○銀行資料前兩天，在新莊鴻金寶百貨公司三樓
    網咖門口前，戊○○遇到我跟我女友，他就跟我說他要跟他
    朋友合夥開運動彩券公司，叫我跟我女友拿銀行資料給他作
    為客戶資金轉帳之用，他就叫我出我的本子，我問他，你不
    會拿你自己的，他說反正愈多本越好，只是作客戶資金轉帳
    用的；我當時沒有答應他，他後來又遇到我們兩人，他一直
    叫我們出本子，因為我跟他認識八、九年了，所以我就沒有
    懷疑，就說過幾天拿給他，所以後來就約在鴻金寶百貨公司
    那邊就拿給他云云。但證人丁○○上開證述情節，與證人戊○○之證述相互齟齬，且證人戊○○當時向被告、丁○○拿
    取銀行帳戶資料，若告知被告、丁○○該帳戶資料將用於其
    與他人合夥開設之運動彩券公司，因我國經營運動彩券公司
    係屬政府核准開放之合法事業，衡情證人丁○○應不會懷疑
    戊○○或其與他人合夥設立之運動彩券公司，會將該帳戶資
    料作非法使用，然證人丁○○於本院審理中卻證稱當時我們
    有懷疑戊○○將帳戶拿去做壞事，所以（一開始）沒有答應
    他，但是他後來一直催我們，因為我們當時是去網咖上網求
    職找工作，他是去那邊上網，遇到時就一直問我及被告那件
    事要不要幫他，後來就是因為他一直魯我，我想說跟他認識
    八、九年，就與被告將帳戶資料拿給他等語，顯見證人丁○○證述其與被告交付帳戶資料給證人戊○○時，已有懷疑戊○○將渠等之帳戶資料拿去做非法使用，由此足徵證人丁○○證稱戊○○當時向其及被告拿取銀行帳戶資料時，告知渠
    等該帳戶資料將用於開設其與他人合夥開設之運動彩券公司
    作為轉帳使用一節，與常情相悖，並非足採，尚難為被告有
    利之認定。另證人即被告、丁○○之友人丙○○於九十七年
    十二月三十日本院審理中固亦證稱：戊○○向被告、丁○○
    他們拿銀行存摺資料時，戊○○向被告他們說是要開設運動
    彩券公司云云，但證人丙○○於審理中又證稱：戊○○當時
    沒有說什麼是運動彩券公司或說運動彩券公司是做什麼的，
    我不知道被告他們有無問戊○○運動彩券是做什麼，因後來
    我就進去打電腦云云，是證人丙○○於被告交付帳戶資料當
    時既未全程在場，則其對於戊○○當時向被告、丁○○拿取
    銀行帳戶資料時，渠等之實際對話內容應難以完全瞭解，故
    證人丙○○證稱戊○○向被告、丁○○他們拿銀行存摺資料
    時，戊○○向被告他們說是要開設運動彩券公司云云，亦難
    遽以採信，而為被告有利之認定。
(四)按任何人均可辦理金融帳戶存摺、金融卡（即提款卡，含密
    碼）使用，如無正當理由，實無借用他人存摺、金融卡使用
    之理，而金融存摺、金融卡及密碼亦事關個人財產權益之保
    障，其專有性甚高，除非本人或與本人親密關係者，難認有
    何理由可自由流通使用該存摺、金融卡及密碼，一般人均有
    妥為保管及防止他人任意使用之認識，縱特殊情況偶需交付
    他人使用，亦必深入瞭解用途及合理性，始予提供，且該等
    專有物品如落入不明人士手中，而未加以闡明正常用途，極
    易被利用為與財產有關之犯罪工具，而有犯罪意圖者，非有
    正當理由，竟徵求他人提供帳戶，客觀上可預見其目的，係
    供為某筆資金之存入，後再行領出之用，且該筆資金之存入
    及提領過程係有意隱瞞其流程及行為人身分曝光之用意，一
    般人本於一般認知能力均易於瞭解，報章媒體復一再披露詐
    騙集團為規避查緝，故使用他人帳戶以遂行詐欺之不法犯罪
    態樣，被告為一智慮健全、有社會經驗之人，對此自難諉為
    不知。且被告任意交付帳戶存摺、提款卡及密碼予他人，該
    人既有使用帳戶存摺之需，竟不思自行申辦，反大費周章收
    集他人帳戶使用，顯與一般交易常情相悖，則其用途實屬可
    疑；復參以被告交付帳戶資料予戊○○時，戊○○當時是直
    接說要作職棒簽賭使用等情，已如前述，綜上足證被告應可
    預見金融帳戶存摺、金融卡等物提供他人使用，除可供賭博
    犯罪之用外，亦可能幫助他人從事詐欺取財犯行，竟仍將其
    自己上開帳戶存摺、金融卡及密碼等物，交予證人戊○○轉
    交予「江信聰」使用，是縱無證據證明被告明知「江信聰」
    及其所屬詐欺集團成員之犯罪態樣係以該帳戶供詐欺之用，
    惟其顯具縱有人以其金融帳戶實施詐欺犯罪亦不違背其本意
    之幫助意思至明。從而，被告辯稱其無幫助他人詐欺之犯意
    云云，並非足採。本案事證明確，被告犯行洵堪認定。
三、查被告甲○○基於幫助他人犯詐欺罪之不確定故意，提供其
    申請銀行帳戶存摺、提款卡、密碼等物予證人戊○○，再由
    戊○○轉交予「江信聰」，而取得上開帳戶之「江信聰」及
    其所屬詐欺集團成員，即分別利用被告提供之銀行帳戶之幫
    助，意圖為自己不法之所有，施用詐術使被害人乙○○陷於
    錯誤，因而將事實欄所示之金額匯款至被告所提供之上揭銀
    行帳戶內，是被告所為係參與詐欺取財罪構成要件以外之行
    為，且在無證據證明被告係以正犯之犯意參與犯罪之情形下
    ，應認其所為係幫助犯行為。又本件證人戊○○向被告借得
    銀行帳戶資料後，其將該帳戶資料交付予「江信聰」使用，
    嗣上開詐欺犯罪集團係由自稱警察身分之成年人，向被害人
    乙○○進行詐騙取財，顯見被告所幫助之對象，乃屬二人以
    上之犯罪集團，該詐騙集團之全部成員，互有犯意之聯絡及
    行為之分擔，均為共同正犯。故核被告甲○○所為，係犯刑
    法第三十條第一項、第三百三十九條第一項之幫助共同詐欺
    取財罪。被告以幫助之意思，參與構成要件以外之行為，為
    幫助犯，應依同法第三十條第二項之規定，按正犯之刑減輕
    之。被告幫助之對象乃二人以上之詐欺正犯，而接受幫助者
    彼此間有犯意聯絡及行為分擔，應依刑法第二十八條規定，
    就詐欺正犯部分論以共同正犯；至證人戊○○向被告借用上
    開銀行帳戶資料，並連同其自己申請之銀行帳戶資料，交付
    予「江信聰」使用，證人戊○○所為亦係參與詐欺取財罪構
    成要件以外之行為，且在無證據證明證人戊○○係以正犯之
    犯意參與犯罪之情形下，亦應認其所為係幫助犯行為，是聲
    請簡易判決處刑意旨認證人戊○○與詐欺集團成員之間，就
    本件詐欺取財犯行，成立共同正犯一節，尚嫌無據。原審以
    被告所犯幫助詐欺取財罪，事證明確，並適用刑事訴訟法第
    四百四十九條第一項前段、第三項、第四百五十四條第一項
    ，刑法第二十八條、第三百三十九條第一項、第三十條第一
    項前段、第二項、第四十一條第一項前段，刑法施行法第一
    條之一第一項、第二項前段之規定，審酌被告被告提供存摺
    、提款卡、密碼及印章予不法詐欺集團牟利，助長他人犯罪
    ，非但增加被害人尋求救濟及治安機關查緝犯罪之困難，亦
    使不法詐欺犯得以順利掩飾其詐欺所得之財物，危害被害人
    財產安全及社會治安，暨被告犯罪後矢口否認犯行之態度等
    一切情狀，量處有期徒刑三月，並諭知易科罰金之折算標準
    ，認事用法均無違誤，量刑尚稱妥適，被告上訴猶執前詞否
    認犯罪，並無理由，應予駁回。
四、末查：本件證人戊○○向被告、證人丁○○拿取銀行帳戶資
    料後，戊○○將上開帳戶資料交予「江信聰」使用，有如前
    述，則「江信聰」涉犯詐欺取財犯嫌，應由檢察官查明偵處
    ，併予指明。
據上論斷，應依刑事訴訟法第四百五十五條之一第一項、第三項
、第三百六十八條，判決如主文。
本案經檢察官李巧菱到庭執行職務。
中    華    民    國    98    年    1     月    13    日
                  刑事第十三庭  審判長法  官  白光華
                                      法  官  曾淑娟
                                      法  官  楊志雄
以上正本證明與原本無異
本件不得上訴
                                      書記官  陳春銘
中    華    民    國    98    年    1     月    13    日
附錄本案論罪科刑法條全文：
中華民國刑法第339條
意圖為自己或第三人不法之所有，以詐術使人將本人或第三人之
物交付者，處5 年以下有期徒刑、拘役或科或併科1 千元以下罰
金。
以前項方法得財產上不法之利益或使第三人得之者，亦同。
前二項之未遂犯罰之。


司法院資訊處製作；財團法人民間司法改革基金會備份。
